【裁判字號】    97,上重更(五),18
【裁判日期】    970827
【裁判案由】    毒品危害防制條例
【裁判全文】
臺灣高等法院臺中分院刑事判決    97年度上重更(五)字第18號
上  訴  人
即  被  告  甲○○即洪銘良）.
選任辯護人  劉建成律師
上列上訴人因違反毒品危害防制條例等案件，不服臺灣南投地方
法院92年度重訴字第19號中華民國93年1月9日第一審判決（起訴
案號：臺灣南投地方法院檢察署92年度毒偵字第1526、1527 、
1768、1770、1910、1972、1973、1974、2584、2721、2723號）
，案經判決後，經最高法院第5次發回更審，本院判決如下：
    主      文
原判決關於甲○○（即洪銘良）部分撤銷。
甲○○共同運輸第一級毒品，處有期徒刑拾貳年，併科罰金新台
幣參拾萬元，罰金如易服勞役，以新台幣貳仟元折算壹日，褫奪
公權陸年。扣案如附表壹所示之第一級毒品海洛因合計淨重部分
沒收銷燬之；扣案如附表壹所示第一級毒品海洛因外包裝部分、
如附表貳編號(一)所示行李箱壹個及海洛因包裝盒（含提袋）捌個
、如附表貳編號(二)所示行李箱壹個及海洛因包裝盒（含提袋）肆
個、如附表貳編號(三)所示海洛因包裝盒伍只，均沒收。
    事      實
一、甲○○（原名洪銘良）明知海洛因係屬毒品危害防制條例第
    2條第2項第1款所規定之第一級毒品，不得非法持有及運輸
    ，且屬於管制進口物品，不得私運進口，仍因貪圖利益，而
    與林俊安、馮正炎、程維仁、陳鳳嬌、王鈞弘、陳添壽、「
    阿生」及下述「阿生」所派向程維仁收款、交毒之不詳姓名
    成年人、馮正炎所派向程維仁收取包裝好毒品之不詳姓名成
    年人等人，共同基於私運管制物品進口及運輸第一級毒品海
    洛因之犯意聯絡（甲○○並無販賣第一級毒品之犯意，詳如
    下述），而有下列行為：
(一)、因林俊安（業經原審法院判決販賣第一級毒品罪，處有期刑
    15年，併科罰金新台幣（下同）2百萬元，嗣於前審審理時
    撤回上訴而確定）與馮正炎（綽號阿炎、阿正或大仔，經原
    審法院於民國93年3月18日以93年度重訴緝字第1號判處無期
    徒刑，褫奪公權終身，併科罰金2百萬元，馮正炎不服提起
    上訴，經本院多次判處罪刑，馮正炎均不服再提起上訴，案
    經最高法院第四次發回更審，由本院以95年度上重更(四)字第
    7號，判處連續販賣第一級毒品，處無期徒刑，褫奪公權終
    身，併科罰金新臺幣2百萬元）、及綽號「阿生」之成年男
    子（以下簡稱「阿生」）等三人，於民國（下同）91年年底
    某日起，共同基於走私管制進口之第一級毒品海洛因入境以
    販賣營利之概括犯意聯絡，而共組走私販賣毒品海洛因集團
    ；其走私毒品海洛因之運作模式，係由「阿生」，先行在泰
    國找好第一級毒品海洛因之貨源後，由馮正炎或林俊安指定
    之人將購買毒品之款項帶至泰國交給「阿生」，再由「阿生
    」等人將毒品海洛因，交由林俊安指派無業之程維仁（業經
    本院於94年7月28日以94年度上重更(二)字第20號判決販賣一
    級毒品罪，處有期徒刑15年．併科罰金新台幣120 萬元，褫
    奪公權8年確定）為林俊安、馮正炎及「阿生」等走私販賣
    海洛因集團前往泰國予以包裝、偽裝成一般商品（即將塊裝
    之海洛因予以磨成粉狀，再尋找化妝品或禮盒予以掏空後，
    再將粉狀海洛因塞進空包裝盒內）；而程維仁每包裝一塊海
    洛因（約350公克），則可獲得2萬5千元之報酬；包裝完成
    後，嗣交由馮正炎所尋找俗稱「交通（即受僱他人負責將夾
    藏海洛因攜帶闖關入境）」之人，夾藏於行李箱內闖關入境
    ，入境後再由馮正炎等人向「交通」收齊後，林俊安與馮正
    炎、「阿生」等三人，再依個人之出資比例，分配海洛因毒
    品予以販售，藉以牟取暴利。另依所出資分得海洛因之數量
    ，比例分擔程維仁之包裝費用及「交通」所需費用。另林俊
    安分別與程維仁、馮正炎係朋友關係；陳鳳嬌（業據原審法
    院以運輸毒品罪判處有期徒刑10年、併科罰金1百萬元，嗣
    於本院前審審理時撤回上訴而確定）係從事按摩之服務工作
    ，而林俊安與陳鳳嬌原本係男女朋友關係；馮正炎則係經由
    林俊安之介紹認識陳鳳嬌；馮正炎與王鈞弘（綽號阿弟，經
    本院前審94年度上更(二)字第20號判決共同運輸第一級毒品罪
    ，處有期徒刑13年，褫奪公權6年，併科罰金45萬元確定）
    熟識，王鈞弘與陳添壽（經本院前審93年度上更(一)字第28號
    判決共同運輸第一級毒品罪，處有期徒刑15年，褫奪公權8
    年，併科罰金40萬元確定）、甲○○原本係同一計程車車隊
    之朋友關係。而馮正炎等人平常使用下列電話作為對外之聯
    絡通訊工具：(1)馮正炎：0000-000000號行動電話；(2)林俊
    安：0000-000000、0000-000000、0000-000000、0000-0000
    00、0000000000000（澳門使用之電話）、0000 0000000及
    00000000000（中國大陸地區使用之電話）等號；(3)王鈞弘
    ：0000-000000號；(4)陳鳳嬌：0000-000000及0000 -000000
    等號；(5)陳添壽：0000-000000、0000000000等號；(6)程維
    仁：0000-000000、0000-000000、000000000（泰國使用之
    電話）；(7)甲○○：0000-000000號電話。
(二)、由於林俊安與馮正炎、「阿生」等人集資準備購買25塊第一
    級毒品海洛因，其中因「阿生」前向林俊安借款新台幣120
    萬元，林俊安遂以此借款新台幣120萬元當作投資貨款，馮
    正炎則投資新台幣130萬元，其餘部分均係由「阿生」所投
    資；林俊安與馮正炎、「阿生」等人談妥後，馮正炎即與王
    鈞弘商議，請王鈞弘代為尋找「交通」前往泰國夾藏第一級
    毒品海洛因入境台灣，除團費均由馮正炎先代為支出外，另
    王鈞弘及每位「交通」亦可獲得新台幣10萬元之報酬。由王
    鈞弘找來陳添壽、甲○○等二人，甲○○明知所攜帶之物為
    第一級毒品海洛因，仍答應前往，而陳添壽則再邀約不知情
    之友人賴淑惠一同前往；馮正炎另於92年4月20日21時15分
    10秒，以其0000-000000號行動電話撥打陳鳳嬌所使用之00
    00-0000 00號行動電話與陳鳳嬌聯絡有關出國事宜；嗣於翌
    日（即4月21日）林俊安與馮正炎、王鈞弘即南下台中找陳
    鳳嬌；雙方並約於不知名之某咖啡廳，其中馮正炎、王鈞弘
    與陳鳳嬌同桌談論走私第一級毒品海洛因之細節，而林俊安
    則單獨坐一桌；嗣後陳鳳嬌遂將其自己及友人羅守旭之護照
    等證件，交給王鈞弘代辦出國旅遊手續；馮正炎並向陳鳳嬌
    表示成功之後，會出資新台幣2、30萬元，幫忙其作點小生
    意等語。甲○○即與林俊安、馮正炎、「阿生」、程維仁、
    陳鳳嬌、王鈞弘、陳添壽及下述「阿生」所派向程維仁收款
    、交毒之不詳姓名成年人、馮正炎所派向程維仁收取包裝好
    毒品之不詳姓名成年人等人取得私運管制物品及運輸第一級
    毒品海洛因之犯意聯絡。另一方面，王鈞弘亦向陳添壽、賴
    淑惠及甲○○收取護照等資料，代辦出國旅遊手續等相關事
    宜；而王鈞弘原本係替陳添壽等五人向世興旅行社報名參加
    泰國之旅遊，然因世興旅行社之團員不足，無法順利出團；
    王鈞弘嗣經由報紙所刊登之廣告，得知雙向國際旅行社股份
    有限公司（以下簡稱雙向公司）於92年4月25日至同月30 日
    ，有舉辦泰國風情6日遊之旅遊行程；遂於92年4月24日早上
    撥打雙向公司詢問該團之細節後，並由雙向公司之業務部主
    任林家甫受理報名；繼於同日下午1時許，王鈞弘先行駕駛
    車牌不詳之二千CC黃色計程車至雙向公司，以現金繳付陳添
    壽、賴淑惠、陳鳳嬌、羅守旭及甲○○等五人，每人新台幣
    11300元之團費（合計新台幣56500元）予林家甫；嗣於當日
    下午4、5時許，王鈞弘又將陳添壽、賴淑惠、陳鳳嬌、羅守
    旭及甲○○等五人之簽證護照，送至雙向公司之樓下交予林
    家甫；林家甫即將陳添壽等五人之護照等證件，交由送機人
    員代為保管；嗣於翌日出發前，由送機人員先行至機場辦理
    出境手續後，再將護照等證件交給領隊蔡志彬。而另一方面
    ，王鈞弘向雙向公司辦理好相關之出國旅遊手續後，即告知
    陳鳳嬌最慢需於24日下午住進台北市之飯店，然因陳鳳嬌與
    不知情之男友羅守旭同行之故，即向王鈞弘表示欲住宿朋友
    處，陳鳳嬌於到達台北市○○○路欣嬌美髮廊後，即持其使
    用之0000-000000號行動電話撥打王鈞弘所使用之0000-0000
    00號行動電話，雙方約定於欣嬌美髮廊碰面後，王鈞弘即將
    出國旅遊之行程表交予陳鳳嬌，並告知翌日（25日）晚上8
    時要到中正機場找一位蔡領隊報到等語。陳添壽、賴淑惠、
    陳鳳嬌、羅守旭及甲○○等人即於92年4月25日22時25分許
    ，搭乘中華航空公司CI065號班機隨團前往泰國。
(三)、另一方面，林俊安與程維仁部分，亦依上開之運作模式，由
    程維仁承上開共同私運管制物品第一級毒品海洛因之犯意聯
    絡，於92年4月19日攜帶林俊安與馮正炎、「阿生」等人出
    資購買毒品海洛因之貨款美金9萬5千元，先行搭乘中華航空
    公司CI065號班機前往泰國，至泰國投宿飯店後，程維仁再
    告知林俊安其所住宿之飯店名稱、房號；再由林俊安轉告「
    阿生」，繼由「阿生」派姓名不詳之成年人前往飯店收取購
    買毒品海洛因之貨款後，「阿生」再派姓名不詳之成年人將
    毒品海洛因送至飯店予程維仁，程維仁再予偽裝、包裝成一
    般化妝禮盒後打電話告知林俊安，而林俊安再轉告馮正炎；
    由馮正炎再派姓名不詳之成年人前往飯店，向程維仁收取偽
    裝成化妝禮盒之海洛因毒品。另一方面王鈞弘亦於92年4月
    26日，搭乘中華航空公司CI695號班機前往泰國準備接應該
    批毒品，嗣由該姓名不詳之成年人，將該批25塊偽裝於化妝
    禮盒之粉狀海洛因，交由王鈞弘保管，王鈞弘於收受該批海
    洛因後，再於92年4月29日晚上利用機會在其飯店房間，將
    偽裝於化妝禮盒之毒品海洛因，分別交給陳添壽、陳鳳嬌、
    甲○○等人，將其中偽裝於化妝禮盒之：(1)海洛因5包，合
    計淨重1765．22公克（包裝重48．14公克），純度百分之89
    ，純質淨重1571．05公克，交由陳鳳嬌；(2)海洛因8包，合
    計淨重3505．90公克（包裝重97．47公克），純度百分之89
    ，純質淨重3120．25公克，交由陳添壽；(3)海洛因4包，合
    計淨重1718．74公克（包裝重37．93公克），純度百分之89
    ，純質淨重1529．68公克，交由甲○○。由其三人負責夾藏
    於行李箱內，而陳鳳嬌於收受王鈞弘上揭交付之海洛因後，
    即將其放置於不知情之同行男友羅守旭之行李箱中，企圖闖
    關入境。另一方面，程維仁將該批海洛因交給馮正炎所派來
    接貨之人後，隨即於92年4月27日搭乘中華航空公司CI696
    號班機返台。
(四)、嗣於92年4月30日，王鈞弘隨同陳鳳嬌、羅守旭、陳添壽、
    賴淑惠、甲○○等人之旅行團，一同搭乘中華航空公司CI69
    5號班機返回台灣，共同私運管制進口之第一級毒品海洛因
    進入我國境內；而甲○○於入境台灣時，為躲避海關人員之
    行李檢查，於行李轉檯拿取夾藏海洛因之行李箱後，見賴淑
    惠與陳添壽以手推車搬運行李箱時，即向賴淑惠佯稱：「姐
    仔！妳的手推車借我放一下行李」後，將其夾藏海洛因之行
    李箱，放置於不知情之賴淑惠所推之手推車上，且假裝若無
    其事陪同陳添壽及賴淑惠二人走幾步路之後，即先行出境；
    嗣經檢察官指揮專案小組會同台北關稅局前往桃園中正機場
    進行查緝，當場分別在：(1)陳添壽之行李箱內查獲扣得偽裝
    於化妝禮盒之海洛因（數量如前所述）、海洛因包裝盒（含
    提袋）8個及行李箱1個、(2)羅守旭之行李箱內查獲扣得偽裝
    於化妝禮盒之海洛因（數量如前所述）、海洛因包裝盒5只
    及行李箱1個、(3)甲○○之行李箱查獲扣得偽裝於化妝禮盒
    之海洛因（數量如前所述）、海洛因包裝盒（含提袋）4個
    及行李箱1個等物。另亦扣得：(1)陳鳳嬌所使用之PANASONIC
    廠牌之0000-000000號（含SIM卡）行動電話1支及護照1本、
    (2)陳添壽之護照、行李箱及海洛因包裝盒（含提袋）8個、
    (3)王鈞弘所使用之護照1本及MOTOROLA廠牌V8088款式之0000
      -000000號（含SIM卡）、OKWAP廠牌之0000-000000號（含
   SIM卡）行動電話各乙支等物。又在中正機場附近拘提準備前
    來分取毒品（意指向馮正炎拿取林俊安與「阿生」投資比例
    應分得之海洛因）之林俊安及陪同林俊安前往之程維仁等二
    人，並扣得：(1)程維仁所使用之MOTOROLA廠牌之0000-00000
    0號（含SIM卡）行動電話乙支、(2)林俊安所使用之MOTOROLA
    廠牌V8088款式、NOKIA廠牌6100款式及SAMAUNG牌3 支行動
    電話（均含SIM卡）、中國大陸門號之00000000000及000000
    00000等號2張SIM卡、0000-000000號SIM卡、0000-00 0000
    號SIM卡及1張預付（SIM）卡等物。因此次未能闖關，甲○
    ○、程維仁、王鈞弘等人均未取得前所約定之報酬。
二、案經臺灣南投地方法院檢察署檢察官會同台北關稅局及指揮
    警政署保三總隊第一大隊刑事組、法務部調查局台中市調查
    站（以下簡稱台中市調查站）、中部機動工作組、北部機動
    工作組、南投縣調查站、彰化縣調查站及桃園縣調查站機場
    組、豐原憲兵隊等單位所組成之專案小組共同偵查後移請臺
    灣南投地方法院檢察署檢察官偵查起訴。
    理      由
一、證據能力部分：
(一)、被告甲○○及其辯護人主張共同被告王鈞弘於92年5月1日在
    台中市調查站遭受刑求，此部分依法應優先於犯罪事實而調
    查，合先敘明。查：
  1.共同被告王鈞弘於原審法院審理時自陳：「我於92年5月1日
    早上在台中市調查站川堂內被打，當時有4、5人用拳打腳踢
    的方式，打我身體的前胸、背部、大腿後面等處，我被打時
    ，將頭抱住，而且沒有戴眼鏡，所以沒有看清楚打我的人…
    。」等語（見原審卷二第14頁）。
  2.共同被告王鈞弘於92年5月1日經檢察官偵查複訊後，即經檢
    察官向原審法院聲請羈押獲准，當日即送往臺灣南投看守所
    。經原審法院向該所調閱被告王鈞弘當天入所時之身體檢查
    表及內外傷紀錄，其身體並無任何內外傷紀錄，有前開紀錄
    表各乙紙附卷可稽。
  3.證人即台中市調查站調查專員兼組長曲國安、台中市調查站
    科員郭鴻文、台中市調查站專業組組長林明志（按證人林明
    志即於92年5月1日為共同被告王鈞弘製作訊問筆錄之人）於
    原審法院審理時到庭均證稱：對共同被告王鈞弘之逮捕過程
    至訊問過程均未對共同被告王鈞弘有何不法或不當之行為，
    亦未見被告王鈞弘於台中市調查站期間有受他人對之為不法
    或不當之待遇等語（見原審卷二第15-31頁）。
  4.被告甲○○及其辯護人依共同被告王鈞弘之指述，主張共同
    被告王鈞弘係在上開調查站作筆錄之前遭刑求，從而，縱然
    勘驗該日詢問筆錄之錄音、錄影，亦無從證明被告及其辯護
    人之此部分主張，應無此部分勘驗之必要，雖辯護人檢閱上
    開調查站錄影後，主張共同被告王鈞弘當時曾多次離開攝影
    鏡頭，且負責詢問之調查員一度曾說：「說實情，不要吞吞
    吐吐，不要這樣，再惹人家檢察官生氣時候，你就更累，該
    指證就指證」，主張當時應有使用脅迫或其他不正方法云云
    ，但共同被告王鈞弘均未指述當時作筆錄時有遭到刑求或脅
    迫或其他不正方法（見更三審卷第62頁背面之辯護狀），已
    如上述，是不能以其離開攝影鏡頭遽認有何不法方式，又調
    查員上開說法，係要求共同被告「說實情」、「該指證就指
    證」，亦難以此遽認係脅迫或不正方法。
  5.雖證人林正基於原審法院證稱：「王鈞弘是否有被刑求，我
    沒有看到。不過我有聽到警員（註：應係調查員之誤）很大
    聲，問王鈞弘承不承認？到底有沒有做？（聽到聲音時）我
    人在休息室，還未被帶出去。（當時）我聽到王鈞弘和另外
    一個人的聲音」等語（見原審卷二第64-67頁）。然依證人
    林正基之作證陳述，可知其並沒有親自看到王鈞弘是否有被
    刑求，而其所證有聽到調查員對王鈞弘大聲說話乙事，係在
    休息室內，並未親眼目睹，且核其所述與共同被告王鈞弘所
    辯遭受4、5人拳打腳踢乙節並不相符，是證人林正基所述尚
    難認定共同被告王鈞弘有遭受強暴、脅迫或其他不正方法取
    供之情事。
  6.本院綜合以上事證：共同被告王鈞弘上開所述遭4、5人用拳
    打腳踢的方式打其身體的前胸、背部、大腿後面部位，依經
    驗法則判斷如此行為必在肉身上留下痕跡，但核以上開入所
    資料可知，共同被告王鈞弘於當天並無任何外傷。是共同被
    告王鈞弘上開所稱受強暴、脅迫或其他不正方法等語，尚不
    足採。
(二)、被告甲○○之辯護人又主張共同被告王鈞弘於92年5月1日在
    偵查中所述，係因提及「我不知道裡面是海洛因」時，遭檢
    察官嚴厲斥責：「講那個幹什麼，會通嗎？要自白就是要把
    事情講清楚」，所述明顯畏縮，因而爭執該偵查所述之任意
    性云云。經本院更三審勘驗該偵查錄音，該次偵訊過程，經
    檢察官向證人告知權利後開始訊問，對所訊問問題有重覆提
    問，經證人思考後再回答，證人回答內容與筆錄記載相符。
    檢察官訊問時語氣尚稱平和，未見詐欺、利誘、脅迫或其他
    不當訊問情事，被告答話時語氣亦平板流暢，至其筆錄內容
    ，尚有未被認係供述要旨而未紀錄之部分，亦經辯護人要求
    而補充筆錄如下：「(1)檢察官問及：本次查獲的旅行團，有
    何人是你找來夾帶海洛因入境台灣的? 王鈞弘先回答：陳添
    壽及洪銘良，證人隨即再補充回答：我不知道裡面是海洛因
    。(2)檢察官問及：對涉嫌違反毒品危害防制條例有何意見？
    王鈞弘回答：我不知道裡面是毒品，他跟我說裏面是藥物，
    是搖頭丸。檢察官回覆：沒有利潤那麼好的啦! 證人回答：
    如果真的是海洛因，利潤也不會這麼低。檢察官回覆：差不
    多啦！」有本院前審勘驗筆錄可證（見更三審卷第79頁）。
    可見除上開補充內容外，當時共同被告王鈞弘所述，均與筆
    錄記載相符，而當日偵訊過程，除據上開勘驗筆錄所載外，
    檢察官係先詢問共同被告王鈞弘是否願自白以減輕其刑（此
    係告知法律上規定，並非利誘或其他不法方法），經其答以
    願意後，才開始實體之訊問，雖於共同被告王鈞弘提及「我
    不知道裡面是海洛因」時，檢察官曾稱：「講那個幹什麼，
    會通嗎？要自白就是要把事情講清楚」等語，然其語氣尚稱
    平和，已如上述，且檢察官是要求共同被告王鈞弘「把事情
    講清楚」，不能認係脅迫或其他不正方法，又共同被告王鈞
    弘當日先於警詢時，即未坦承知悉要攜帶入境之物為海洛因
    ，僅泛稱為「藥」，有該警詢筆錄可證，又其該日偵訊當時
    仍不斷強調：「我不知道裡面是海洛因」等語，亦如上開勘
    驗之補充筆錄所載，足見共同被告王鈞弘當時顯無本件辯護
    人所指之畏縮情形，共同被告王鈞弘此部分偵查所述，既係
    其思考後出於任意性所為，被告之辯護人此部分所指，即不
    可採。
(三)、按被告以外之人（包括證人、鑑定人、告訴人、被害人及共
    同被告等）於檢察事務官、司法警察官或司法警察調查中所
    為之陳述，與審判中不符時，其先前之陳述具有較可信之特
    別情況，且為證明犯罪事實存否所必要者，得為證據，刑事
    訴訟法第159條之2定有明文。又被告以外之人，於偵查中向
    檢察官所為之陳述，除顯有不可信之情況者外，得為證據，
    亦為同法第159條之1第2項所明定，即其於偵查中向檢察官
    所為之陳述，原則上得為證據，所以其於偵查中向檢察官所
    為之陳述，未納入上開刑事訴訟法第159條之2之規定之範圍
    。但被告以外之人於偵查中未經依法具結而向檢察官所為之
    陳述，因不符合上開刑事訴訟法第159條之1第2項得為證據
    之規定，雖其未經具結，但實務運作時，偵查中檢察官向被
    告以外之人所取得之陳述，原則上均能遵守法律規定，不致
    違法取供，其可信性極高。從而，該偵查中未經依法具結之
    陳述，與審判中不符時，依上開刑事訴訟法第159條之2規定
    之相同理由，其先前之陳述具有較可信之特別情況，且為證
    明犯罪事實所必要者，亦得為證據。另於法官面前，未經具
    結所為之陳述，而與嗣後審判中具結後所為證述有不一致之
    情形，如有可信之特別狀況。因於警詢時之不一致陳述，如
    有可信之特別狀況，而為證明犯罪所必要，已可排除傳聞限
    制，得為證據。於更具公正客觀性格之法官面前未經具結所
    為之陳述，自亦得排除傳聞限制，而得為證據。本件證人即
    共同被告王鈞弘於調查站、及偵查中未經依法具結所為陳述
    ，與其於法院審理時結證所為陳述，前後陳述雖有不符之情
    形（詳見後述），本院審酌其等於警詢、偵查中之證述距案
    發日較近，當時記憶自較深刻，可立即反應所知，且較少利
    害之權衡，又不致因時隔日久而遺忘案情；且較無來自被告
    或其他成員同庭在場之壓力而出於虛偽不實之指證，或事後
    串謀而故為迴護被告之機會，揆諸上開說明，其於警詢、偵
    查中所為之陳述，客觀上應具有較可信之特別情況，且亦為
    證明犯罪事實存否所必要，依上揭規定及說明，其於警詢、
    偵查中之證言自有證據能力。另王鈞弘於93年2月29日本院
    上訴審準備程序所為「我有告訴陳添壽、洪銘良我要帶毒品
    ，報酬是10萬元」等語，為王鈞弘所為不利於己之陳述，有
    可信之特別狀況。雖未具結，但為認定犯罪事實所必要，有
    證據能力。
(四)、本件以下引用之證人審判外陳述（不包括王鈞弘於調查站、
    偵查中所為陳述部分），其性質雖屬傳聞證據，其等所為之
    上開筆錄內容，業經本院審理時予以提示並告以要旨，且各
    經檢察官、辯護人及被告等人表示意見。當事人或辯護人已
    知上述筆錄乃傳聞證據，且均未於言詞辯論終結前對該等筆
    錄內容異議，依刑事訴訟法第159條之5規定，其所為之證言
    應具有證據能力（已擬制同意其有證據能力，本院審酌上開
    筆錄作成時，較無人情施壓或干擾，亦無不當取供之情形，
    認為以之作為本案之證據亦屬適當，是該證言自具有證據能
    力）。
二、訊據上訴人即被告（以下稱被告）甲○○矢口否認上開犯行
    ，辯稱：伊去泰國前，王鈞弘並未表示要託伊攜帶物品，是
    在回國前一天，王鈞弘表示託伊攜帶化妝品回國，報酬10萬
    元，伊當時有拒絕，並詢問是何物品，但王鈞弘表示不會害
    伊，並以行李箱放不下為由，將東西丟給伊，伊以為是化妝
    品；在泰國機場，伊碰到王鈞弘，伊想把託帶東西還給他，
    其後在泰國要出境時，王鈞弘要伊將伊行李箱與陳添壽的行
    李箱放在一起，但伊不知道是誰將伊行李箱拿去放進去的云
    云。其選任辯護人為其辯護稱：共同被告王鈞弘於被告出國
    前及回國期間並未告知將託被告運輸毒品入境，更未告知託
    帶毒品將給報酬事，被告與王鈞弘無共犯運輸第一級毒品海
    洛因之犯意聯絡；亦無共犯運輸搖頭丸未遂之罪責。被告純
    粹首次前往泰國旅遊，並未接受王鈞弘招待出國旅遊，且認
    王鈞弘只是暫時代墊出國團費而已。被告之0000000000號行
    動電話與王鈞弘之0000000000號行動電話於92年4月20日至
    25日之通聯紀錄，係因被告改名，須補辦手續，才會互相聯
    絡多次，不能據以推測就本件犯行商談甚密。證人賴淑惠之
    證詞不足以認被告有原審所認定之犯行。共同被告陳添壽、
    陳鳳嬌二人於偵審中一致供稱不知所悉帶物品為海洛因，則
    其二人是否確實知悉所帶物品為海洛因，尚非無疑，不能據
    其二人被判刑確定推認上訴人必亦知悉所帶物品為海洛因。
    又運輸毒品屬重大違法行為，越少人詳知內情者，越不容易
    走漏消息。是共同被告王鈞弘縱屬知悉運輸海洛因之實情，
    或誤以為運輸搖頭丸，甚至不知為何物，為免走漏，自無將
    此事告知被告之必要。被告僅因從事成衣批發，曾於90年11
    月及91年1月及3月間前往大陸批購成衣，本件案發前未曾前
    往泰國旅遊，亦無任何犯罪前科，除王鈞弘外，於本案被告
    或另案其他被告均不認識，僅因王鈞弘邀約前往泰國旅遊並
    暫時代墊團費，即惹本案罪嫌，纏訟多年，實屬無辜。本件
    犯罪不能證明，應為無罪之諭知云云。
三、經查：
(一)、被告甲○○與同案被告陳鳳嬌、陳添壽於上開時間，在機場
    當場遭查獲如附表壹所示之毒品海洛因，有該如附表壹所示
    之海洛因，及如附表貳所示之行李箱、包裝盒扣案可證。而
    上開扣案粉末經鑑驗結果，確屬第一級第六項毒品海洛因之
    成分（重量詳如附表壹所示），此亦有該局92年6月11日調
    科壹字第970002031（判罪確定共犯陳鳳嬌所攜帶部分、見
    92年偵字第1770號卷第161頁）、000000000（判罪確定共犯
    陳添壽所攜帶部分、見同上偵查卷第162頁）、000000000（
    被告甲○○所攜帶部分、見92年他字第402號卷第11頁）等
    號鑑定通知書在卷足憑。被告甲○○於92年11月27日原審審
    理時供稱：舊的護照交給1個計程車司機拿給王鈞弘，因之
    前遇到王鈞弘，問我有無到泰國玩，後來邀我去泰國玩等語
    （見原審卷二第118頁）；於93年2月27日本院上訴字審準備
    程序時，供稱：去泰國之前沒說要託我帶藥或給我錢。是回
    台灣前一天，王鈞弘說要託我帶化妝品，回台灣後要給我10
    萬元，我說不要，天下沒有白吃的午餐。他說不會害我，在
    泰國機場我又碰到王鈞弘，我要把東西還給他，他表示到台
    灣後，會有人把東西接走等語（見本院上訴字審卷一第172
    頁）；於93年11月18日本院上訴字審審理時供稱：不知道王
    鈞弘交付的化妝品是毒品，當時因為有一些人情才會答應幫
    他帶回化妝盒等語（見本院上訴字審卷二第227頁）；於94
    年5月23日本院更二審準備程序時，供稱：到泰國是王鈞弘
    邀我去那邊玩。錢是由王鈞弘代墊給旅行社等語（見本院更
    二審卷第122頁）。被告甲○○明白供述係經共同被告王鈞
    弘招募，而透過旅行社辦理前往泰國旅遊，並由王鈞弘代墊
    費用，為他人攜帶「東西」入境，且答應回台後給予10萬元
    報酬等情。核與證人即共同被告王鈞弘於本院更三審時具結
    後證述：92年4月30日和被告、陳鳳嬌、羅守旭、陳添壽、
    賴淑惠等人返回台灣，在桃園機場被查獲運送毒品。是馮正
    炎叫我幫他找人帶化妝品之類的東西。錢（旅費）馮正炎說
    回來會跟我算。我找被告及陳添壽，錢他（馮正炎）說回來
    會跟我算。（你有無跟被告及陳添壽提及走私的價錢？）我
    說不知道確定多少錢，大約3、4萬元（王鈞弘於93年2月27
    日本院上訴審行準備程序時承認：「我當時知道要帶毒品，
    但我不知道要帶的是那一種毒品，我有告訴陳添壽、洪銘良
    我要帶毒品，報酬是每趟十萬元。」《見本院上訴字審卷一
    第172頁》）我只說到時候有人拿東西給你們，你們幫忙帶
    回來。馮正炎說是搖頭丸之類等語。王鈞弘上開所證馮正炎
    要其找人自泰國帶化妝品之類東西回台灣，王鈞弘找被告及
    陳添壽。回來後，馮正炎會與王鈞弘算。帶東西回台，代價
    大約3、4萬元之情節，與被告上開述情節大致相符。另被告
    甲○○等人所攜帶之上開海洛因，係共同被告林俊安、馮正
    炎、「阿生」出資購買、經程維仁包裝後所交付等情，亦經
    共同被告或另案被告程維仁、林俊安、馮正炎、王鈞弘等人
    陳述明確，程維仁、林俊安、王鈞弘等人且經判處罪刑確定
    ，馮正炎亦經判處罪刑，此部分亦為被告甲○○所不爭執之
    事實（被告甲○○所爭執者係不知所攜帶之物為海洛因），
    此部分事實可堪先予認定。
(二)、證人即共同被告王鈞弘之陳述：
  1.92年5月1日接受調查站詢問時供稱：「（你有何補充陳述？
    ）我所要補充的部分是陳添壽及甲○○被查獲自泰國協助走
    私海洛因毒品來臺，而陳添壽及甲○○2人則是我答應『阿
    南』之哥哥『大仔』（指馮正炎）要求協助自泰國夾帶走私
    毒品來台後，我物色陳添壽、甲○○2人協助幫忙夾帶走私
    的，我之前會陳述我與陳添壽等人係在4月30日在泰國曼谷
    機場碰面，主要是案發後情緒緊張導致精神恍惚而無法完全
    供出實情」、「（『大仔』要你找尋2人協助自泰國夾帶走
    私海洛因毒品來臺經過詳情？）在4月16日至20 日期間，『
    大仔』多次約我在台北市某路邊討論要求我找尋2個人協助
    渠自泰國夾帶走私毒品來臺，當時『大仔』告知我係要夾帶
    走私藥物來臺，我原本不願意，但仍將上情轉告陳添壽及甲
    ○○2人，渠2人均有意協助夾帶走私，我告知『大仔』，『
    大仔』即要我代收陳添壽、甲○○2人護照，後又託我轉交
    陳添壽、甲○○2人機票護照等物品，供渠等隨團赴泰國旅
    遊，當時亦告知只要我在渠等2人安全入境時電話通知『大
    仔』，其亦會付我新台幣10萬元作為報酬」、「（陳添壽、
    甲○○是否知道渠等夾帶走私報酬若干？）我有告知夾帶走
    私來臺報酬為新台幣10萬元左右」等語（見92年度偵字第
    1768號卷第121至122頁）。
  2.92年5月1日檢察官偵查訊問時供稱：「（本次查獲的旅行團
    ，有何人是你找來夾帶海洛因入境台灣的，你是受何人指使
    ？）陳添壽及甲○○，是綽號『大仔』指示的，他的手機是
    0000000000」、「（陳添壽及甲○○走私毒品是以塊或以趟
    來計算費用？）是以趟來算，一趟是10萬元，他們1人10萬
    元，我也是10萬元，錢是綽號『大仔』支付的」、「（他們
    的團費何人出的？）大仔」「（你們每個人10 萬元的費用
    ，大仔給了沒？）還沒給，原本打算平安拿到東西後，大仔
    會把30萬元給我，我再給他們1人10萬元」等語（92年度偵
    字第1768號卷第124-125頁）。
  3.93年2月27日本院上訴審行準備程序時陳稱：「我當時知道
    要帶毒品，但我不知道要帶的是那一種毒品，我有告訴陳添
    壽、洪銘良我要帶毒品，報酬是每趟十萬元。」（見上訴字
    卷一第172頁）（王鈞弘此部分供述，未經具結，但為不利
    於己之陳述，有可信之特別狀況，且為認定被告犯罪所必要
    ，為傳聞之例外，有證據能力）。
  4.93年3月31日本院上訴審審理時以證人身分結證稱：「（洪
    銘良知道他的出國何人支付團費？）他不知道團費是馮正炎
    支出，但我有告訴他有人替他出團費。（洪銘良出國前，有
    跟你講過團費他要付給你？）沒有。（出國之前，你有與洪
    銘良出去，有報酬10萬元可以拿？）我有告訴他出國去，有
    人幫他出團費，但要幫忙帶東西回來，會有報酬，後來他將
    護照交給我。（洪銘良說4月29日晚上，你約他到你房間，
    要他帶化妝品禮盒回台灣，有這回事？）我有打電話約他到
    房間來，剩下來的事，是另外有一個人交東西給洪銘良」（
    見上訴字卷二第45-47頁）。
  5.95年10月17日本院更三審審理時以證人身分結證稱：「馮正
    炎叫我幫他找人帶化妝品之類的東西，是馮正炎跟我講的。
    」「他說找幾個人，我找被告及陳添壽。錢他說回來會跟我
    算，沒有說多少錢，飛機票是馮正炎出的。」「（你有無跟
    被告及陳添提及走私的價錢？）我說不知道確定多少錢，大
    約3、4萬元。」「我只說到時候有人拿東西給你們，你們幫
    忙帶回來。」「（被告出國之前有無提到團費之事？）沒有
    。（你在泰國有無跟被告說什麼？）我只有打電話給他，我
    說東西要給他，叫他來拿，後來還有去卡拉ＯＫ喝酒。（是
    否隨便拿何東西給你，你都幫忙帶？）對。」等語（見更三
    審卷第98-1 01頁）。
(三)、判罪確定共同被告陳添壽之供述：
  1.92年5月1日檢察官偵查訊問時供稱：「（為何在賴淑惠的推
    車上，扣到另外3盒？）是在入境，要提行李時，甲○○看
    見賴淑惠在推車，即跟她說『姐仔，你順便幫我推出去一下
    』，結果推出去就被捉了」、「（你確定在賴淑惠車上所扣
    到的行李箱是甲○○的？）是，確定，我親眼看見，且行李
    箱上的名條是甲○○的，裡面的衣物也是他的」等語。
  2.92年5月1日檢察官偵查訊問時供稱：「（以化妝盒偽裝之海
    洛因是何人在何時、何地，以何方式交給你？）王鈞弘在29
    日晚上在曼谷飯店交給我的，他說他要帶回來送人的」、「
    我在慈惠堂，王鈞弘來找我，問我願不願意從泰國幫他走私
    毒品回來，1趟代價為新台幣10萬元，團費及食宿由他負擔
    ..。29日在泰國的某個卡拉OK，王鈞弘把這6 盒偽裝成化妝
    品之毒品交給我，請我帶回臺灣後，他在機場大廳再跟我收
    」等語（見92年度偵字第178 6號卷第103 -105頁）。
  3.92年11月27日於原審審理時以證人身分證稱：有與甲○○同
    團到泰國，在泰國只在4月29日晚上有一起去唱歌。到臺灣
    下飛機後，領行李時，甲○○主動靠過來，我們才在一起。
    甲○○對賴淑惠說：「姐仔，我的行李一起放，一起推出去
    」，之後和我們一起走，但一轉眼甲○○就不見了。這期間
    並沒有人打開甲○○的行李，到通關檢查之後才知道他的行
    李有問題等語（見原審卷審判筆錄《三》第17-21頁）。
  4.93年2月27日本院前審準備程序時供稱：伊至泰國前知悉是
    要攜帶毒品入境，報酬10萬元，但不知是第一級毒品海洛因
    等語。再於同年3月5日前審準備程序時供稱：所有涉案人員
    ，伊只認識被告王鈞弘，92年4月25日，王鈞弘向伊表示，
    公司招待免費泰國旅遊。同年4月29日晚上在泰國曼谷飯店
    ，旅行團解散後，王鈞弘打電話，要伊至其房間，到了王鈞
    弘房間看見另1名不詳姓名男子，該男子交付1包東西，以化
    妝品盒包裝，3盒放1袋，共有2袋，要伊帶回臺灣，並表示
    內裝藥品，不會害伊。王鈞弘並表示到臺灣之後要給伊10萬
    元報酬，伊當時有想到可能是違禁品。對伊在偵查中供出王
    鈞弘，王鈞弘屢次責備伊，並要求伊否認等語。
  5.93年9月13日於本院更一審準備程序時供稱：「在原審我講
    東西是馮正炎交給我，其實不是，事實上是王鈞弘打電話給
    我叫我到他的房間裡面，當時王鈞弘的房間還有另外1個人
    ，是那個我不認識的人拿給我的」等語。(見本院更一審卷
    第93頁)。
  6.93年11月18日本院前審審理時供稱：「當初王鈞弘邀我去泰
    國的時候，他沒有跟我說要去帶海洛因，他是說免費招待我
    去泰國旅遊回來的時候順便帶點東西，有10萬元的報酬，我
    問他是什麼」「（到底王鈞弘是在卡拉OK店內或是飯店房間
    內交東西給你的？）當初王鈞弘是在飯店交給我的」、「（
    為何以前講的不一樣？）我心臟不好，比較緊張，沒有講清
    楚，事實上是在飯店房間內交給我的」等語。且共同被告王
    鈞弘就共犯陳添壽此部分陳述，亦供稱：「是在泰國的房間
    內交給陳添壽的」等語（見本院上重更(一)卷第229頁）。
(四)、判罪確定共犯陳鳳嬌之供述：
  1.92年5月1日於調查人員詢問時供稱：「（92年4月30日晚上
    在中正機場行李箱中搜出第一級毒品海洛因毛重1870公克來
    源？）我於4月29日晚與我男友羅守旭下榻於泰國曼谷Chaop
    hyapark旅館529號房，接到1通不知名的電話，電話中對方
    不知名男子稱呼我『阿姐』告知我係我的友人『阿正』要他
    拿東西來給我，要我即刻外出，我外出後在旅館5樓電梯口
    ，碰到2、3名男子，其中1人稱呼我『阿姐』把內藏海洛因
    毒品之化妝品盒交給我並告訴我係『阿正』要我拿給他的，
    我接受該化妝品盒後隨即進入我投宿的52 9號房並將該內藏
    海洛因毒品的化妝品盒放置在羅守旭的行李箱中」、「今年
    4月中旬我的客人『阿正』打電話與我聊天時，因我最近經
    濟狀況不好，我便要求『阿正』介紹2位外國女子給我從事
    服務業，『阿正』便問我想不想賺錢，他說出去玩便可以賺
    錢，並提到要我找伴出國去玩，出國費用由他支付，我遂爽
    快答應並邀我的同居男友羅守旭同行，『阿正』派小弟於4
    月20日左右至我住處樓下，我便將我與羅守旭的護照資料交
    予其帶回辦理出國事宜，在4月24日左右『阿正』叫一小弟
    通知我赴台北拿行程表，我遂與羅守旭在台北林森北路欣嬌
    美髮廊接獲由『阿正』差遣來的小弟所轉交的行程表，該小
    弟並告知我至中正機場與蔡姓領隊聯絡，我至機場與蔡姓領
    隊聯絡上後，發現我參與的旅行團係泰國風情旅行團，我隨
    團出發至泰國後才知道團員共二十餘人，除羅守旭外一概不
    認識」、「在前述『阿正』派小弟來拿護照後，『阿正』曾
    打電話告訴我到泰國後，若有人拿東西給我，要我把東西帶
    回來，回國後自然有人來找我拿，他並保證不會害人，而且
    平常他對我都很慷慨並答應出資讓我做生意，我才答應」等
    語（見92偵字1770卷第4-7頁）。
  2.92年5月1日在檢察官偵查訊問時供稱：「我原在三溫暖上班
    ，認識綽號阿正之男子，後來阿正在四月中旬打電話來，知
    我經濟不好，問我要不要賺錢至泰國玩，我後來答應他，他
    即幫我出團費的錢，另外把東西帶回來後，他會幫我們出資
    廿、卅萬元做小生意，期間約4月20、21日左右，阿正的小
    弟來拿護照要辦出國手續，至24日左右，阿正的小弟叫我們
    至台北住宿，只拿行程表給我，隔天至機場，證件才交我們
    ，後來到了泰國後，至29日晚上阿正的小弟打電話給我說要
    拿東西給我，叫我出去拿後來在5樓電梯他就把東西交給我
    ，叫我帶回臺灣，結果在臺灣機場即被查獲」等語（見92年
    度偵字第1768號卷第95-96頁）。
  3.92年6月6日在南投縣調查站接受訊問時供稱：「本次我和羅
    守旭前往泰國，我在前二次筆錄供稱係林俊安所邀請，經我
    仔細回想，4月7日當日係由林俊安與我前述綽號阿弟（即王
    鈞弘）及另一名男子前來，並由王鈞弘及該一名男子詢問我
    是否有意到泰國遊玩，而非林俊安所提出，而我因只認識林
    俊安，誤認為係林俊安邀請，我應允王鈞弘及該一名男子」
    等語（見92年度偵字第1770號卷第141-145頁）。
  4.92年6月6日檢察官偵查訊問時供稱：「（4月29日要回台的
    前一晚，是由王鈞弘交給你用化妝品包裝的海洛因？）是」
    等語（見92年度偵字第1770號卷第155頁）。
  5.92年12月3日在原審法院審理時以證人身分證稱：那天林俊
    安打電話說要拿資料，約在台中市某咖啡廳見面。林俊安帶
    二個人先到，林俊安獨自坐一桌，我在另一桌將資料交給另
    外一個人去影印。林俊安以外的二個人我不認識，其中一個
    我叫他「阿弟仔」（當庭指認即為被告王鈞弘）。出國前「
    阿弟仔」有打電話給我，叫我前一天到台北飯店住，再跟他
    聯絡，他要拿行程表給我，我24日下午左右到台北，與「阿
    弟仔」約在台北市○○○路一家髮廊見面，他拿行程表給我
    。（在羅守旭的行李箱內發現的這包東西）是化妝品，是「
    阿弟仔」在回國前一天晚上8、9點在飯店給我。（在飯店何
    處拿這包東西？）我到「阿弟仔」房間去拿的。我以前說在
    5樓電梯是錯的。（東西拿回來後為何會放羅守旭的行李箱
    ？）因為我認為羅守旭住台北，林俊安要拿比較方便，我跟
    羅守旭說，這是朋友要給我們的等語（見原審卷審判筆錄（
    四）第6-12頁）。
  6.93年11月18日於本院前審審理時以證人身分證稱  ：「（現
    在庭上的這些人，何人找你去泰國運扣案的毒品回台灣？）
    是林俊安找我去泰國玩，只有說要去玩沒有說要帶東西，因
    為事隔太久我有些忘記」、「（當初是何人跟你講運毒品的
    這件事情？）都沒有人跟我講運毒品的事情」、「（你去泰
    國之前是否有與林俊安、馮正炎、王鈞弘見過面？）我是有
    拿證件給他們辦，他們都坐在一起，我忘記了，我筆錄都有
    記。（證人陳鳳嬌當庭指認是把證件交給被告王鈞弘去辦）
    」、「（你既然不認識王鈞弘，為何會將證件交給王鈞弘？
    ）我認為王鈞弘是林俊安的小弟，我就將證件交給王鈞弘去
    辦」、「（你們那天坐在那邊是在談什麼事情？）聊天而已
    」、「（你到泰國是去玩，為何會被查到毒品？）我沒有被
    查到，是我的同伴被查到」、「（東西不是你寄給你同伴的
    ？）我根本不知道是什麼東西」、「（東西是何人在泰國交
    給你的？）我記不清楚了，時間已經很久了」、「（是不是
    王鈞弘本人交給你的？）我有看到他本人，但是我不確定是
    不是王鈞弘交給我的，因為當時房間有很多人，我只看過王
    鈞弘，所以我當然就認為是王鈞弘」等語。
(五)、證人賴淑惠之證述：
  1.92年5月1日接受調查人員訊問時證稱：「甲○○自機場行李
    箱轉檯拿取行李箱後，將行李箱放在我的手推車上，並與我
    和陳添壽走一段路後，就先行離開，甲○○並未向我交代該
    行李箱要如何處理，然後我就被逮捕」等語（見92年度偵字
    第1768 號卷第110頁）。
  2.92年5月1日檢察官偵查訊問時證稱：「是在入境提行李時，
    甲○○說『姐仔，你的手推車借我放行李箱』，之後甲○○
    還跟我們走幾步，就不見了」等語（見92年度偵字第1768號
    卷第113-114頁）。
  3.92年11月27日於原審法院審理時證稱：「（甲○○的東西為
    何會在你的行李箱車上？）當時在行李箱轉盤等行李箱時，
    他領了行李箱後，放在我的推車上，後來我們一起走，手推
    車上有我、陳添壽、甲○○的行李箱，出關時，他人就不見
    了」、「（甲○○放行李時如何跟你說？）他說『姐仔，這
    （行李）放在這裡，一起推』」等語（見原審卷審判筆錄《
    二》第7-11頁）。
(六)、證人即雙向公司之業務部主任林家甫之證述：
  1.92年5月22日接受調查人員詢問時證稱：「（旅行團成員中
    羅守旭、陳鳳嬌、陳添壽、甲○○、賴淑惠等5人）在報名
    表上有列這5人之資料，我並未見過該5人，這5人泰國旅遊
    是由我所受理報名，他們是在出發前一天（4月24日）由王
    鈞弘報名，繳交現金5萬6500元的團費」等語（見92年度偵
    字第1768號卷第159-162頁）。
  2.92年5月22日檢察官偵查中訊問時證稱：「（該旅遊團其中
    旅客羅守旭、陳鳳嬌、陳添壽、甲○○、賴淑惠等五人）是
    由一位王鈞弘先生來代他們報名及付款，因他們已有簽證，
    所以每人的團費是1萬1千3百元，所以共付我5萬6千5百元，
    他是早上打電話來報名，他打公司的電話為00 00000000，
    錢是中午一點多拿至公司樓下給我，而簽證等證件是下午4
    、5時拿至公司樓下給我」等語（見92年度偵字第1768號卷
    第171-172頁）。
  3.證人林家甫另指認被告王鈞弘之相片乙張（見92年度偵字
    第1768號卷第163頁），復有泰國風情6日遊之行程表及開票
    名單等附卷可稽（見92年度偵字第1768號卷第168-170頁）
    。
(七)、經檢察官勘驗證人賴淑惠遭查扣之行李箱以觀，其行李箱之
    把手部分，尚附有泰國風情之標示牌，署名洪銘良（即被告
    甲○○）之0000000000號之行動電話號碼標示牌，另亦有被
    告甲○○於泰國旅遊之拖曳傘相片2張等附卷（見92年他字
    第402號卷第20頁）可稽。被告甲○○亦於92年10月7日原審
    法院行準備程序時供稱：扣案灰色格子之行李箱為其所有等
    語（見原審卷準備程序筆錄《四》第6頁），足堪認定此夾
    藏海洛因之灰色行李箱，確係被告甲○○所有。
(八)、另調閱0000000000號之行動電話通聯紀錄以觀，其申登人為
    洪家偉（91年2月22日改名為洪銘良，此有法務部戶役政連
    結作業系統個人姓名更改資料乙紙附於92年偵字第2723號卷
    ），被告甲○○所用之0000000000與被告王鈞弘所用之0000
    000000等號行動電話，於92年4月20日起至25日聯絡頻繁，
    亦足顯見被告甲○○與王鈞弘於出發前之商談甚密，此亦有
    二人之通聯紀錄各乙份附卷足憑（被告甲○○之0000000000
    號通聯紀錄附於92年偵字第2723號卷、被告王鈞弘之000000
    0000號通聯紀錄附於92年偵字第1768號卷）。並有被告甲○
    ○走私毒品海洛因夾藏所用之行李箱翻拍相片及偽裝化妝盒
    等相片4張附卷可稽（見92年偵字第2723號卷）、被告甲○
    ○之入出境查詢資料乙紙在卷足憑（附於92年他字第402號
    第3頁）。
(九)、綜觀上述證人及共同被告之歷次供述，雖各有些微紛歧之處
    ，惟經其等於本院更一審93年11月18日審理時對質結果，並
    參諸證人林家甫之證詞，應可認係共同被告王鈞弘受共犯馮
    正炎之託，代為尋找被告甲○○及共同被告陳添壽二人擔任
    本件運輸毒品之「交通」，且代甲○○、及判罪確定之共同
    被告陳添壽、陳鳳嬌等人向旅行社辦理參加該次至泰國旅行
    團之手續，包括繳付證件及團費等；被告甲○○及共同被告
    陳添壽除參加該次旅行團之費用由另案被告馮正炎支付外，
    每人尚可獲取報酬。至其報酬之金額，各證人及共同被告之
    歷次供述，雖有不同，但依證人即共同被告王鈞弘、陳添壽
    上開供述，均曾稱係10萬元，二者所述相同，應與事實相符
    ，而被告甲○○與共同被告陳添壽同為共同被告王鈞弘找來
    的「交通」，陳添壽既經王鈞弘告知報酬10萬元，王鈞弘證
    稱有告知被告甲○○約定報酬10萬元等語，亦可採信。
(十)、又證人即共同被告王鈞弘關於是否告知被告甲○○所攜帶之
    物為海洛因，及共同被告陳鳳嬌、陳添壽於受託攜帶時，是
    否明知為海洛因乙節，其等前後所述雖有不同，其中共同被
    告王鈞弘於原審固曾供稱：「（究竟有無在出國前要求洪銘
    良《即被告甲○○》幫你運送毒品？）沒有」、「（有無告
    訴說幫你運毒要給他代價？）沒有... 」（見原審卷(二)第11
    4頁）；其於本院前審陳稱：「（在泰國）我是有打電話要
    他們（指被告甲○○等）到飯店的房間來，但我確實不知道
    要帶什麼東西回台灣來」（見本院上訴審卷(二)第66頁）、「
    當初是馮正炎找我來找『交通』，他也沒有告訴我要帶什麼
    東西回來... 」（見本院更(一)審卷第225頁）、「馮正炎叫
    我幫他找人帶化妝品之類的東西，是馮正炎跟我講的。」、
    「錢他（指馮正炎）說回來會跟我算，沒有說多少錢。」、
    「（你請他們二人〈指被告甲○○等〉幫忙帶東西，有無說
    帶何東西？）我只說到時候有人拿東西給你們，你們幫忙帶
    回來。」、「只說有東西會託帶，沒有說什麼內容。」、「
    我有問馮正炎，馮正炎說是搖頭丸之類的。」、「馮正炎叫
    我找人幫他帶東西，我如知道是海洛因我不肯。」（見本院
    更(三)審卷第98頁背面、第99頁正面、第101頁正面）等語。
    然觀之王鈞弘、陳鳳嬌、陳添壽均係共同被告，所述原有避
    重就輕而迴護自己或他人之可能，而王鈞弘、陳鳳嬌、陳添
    壽所為上開警詢、偵查及審理時結證所為不利自己及不利於
    被告甲○○部分之陳述，顯係在未衡量相當利害關係下之供
    詞，應較接近事實而為可採，至其全盤否認之陳述，自不可
    採為有利被告甲○○之認定。而依王鈞弘上開警詢、偵查時
    所為陳述，均稱有告知被告甲○○是要攜帶毒品，而陳添壽
    上開不利於自己之陳述，亦稱王鈞弘有告知是要攜帶毒品（
    或俗稱「藥」），可見王鈞弘亦已告知被告甲○○所攜帶的
    是毒品，雖均未明確說出是要攜帶海洛因，其中王鈞弘更稱
    ：以為是搖頭丸等語，但以王鈞弘與被告甲○○、陳添壽均
    非至親好友，僅係同一計程車隊之交情，此據渠等述明，被
    告甲○○、陳添壽經王鈞弘邀往泰國旅遊，陳鳳嬌亦受馮正
    炎、王鈞弘之邀前往，並代辦手續、代出團費，約定事成後
    給付高達10萬元之報酬、或出資2、30萬元讓陳鳳嬌做生意
    作為報酬，而要求被告甲○○、陳添壽、陳鳳嬌攜帶毒品入
    境，被告甲○○卻辯稱未詢問究竟是要攜帶何種東西，足見
    被告根本不在意所攜帶之毒品究係第一級毒品或第二級毒品
    ，證人王鈞弘於本院前審上開結證時亦坦承，明知馮正炎不
    會無緣無故託帶，不論託帶什麼東西都會帶等情，共同被告
    陳添壽亦於上開本院前審準備程序時坦承：當時有想到可能
    是違禁品等語，再觀之現今媒體對於至泰國走私第一級毒品
    海洛因回台欲獲取暴利之新聞極為常見，被告甲○○係智識
    正常之成年男性，對此社會新聞必有耳聞，其受僅有普通交
    情之王鈞弘之邀前往泰國，不需支付團費，事成後亦得受領
    高達10萬元之報酬，且其回台後即將夾藏海洛因之行李箱放
    置於賴淑惠所推之手推車上，並先行出境，置行李於不顧，
    若謂其不知所攜帶之物為海洛因乙節，孰人能信？因此被告
    甲○○應明知其至泰國攜帶回台之物為海洛因甚為明確，是
    被告甲○○辯稱對於所攜物品一無所知云云，委不可採。本
    件事證明確，被告甲○○所辯應係事後卸責之詞，不足採信
    ，其犯行足堪認定，應依法論科。
(十一)、證人即案發時雙向旅行社業務員丙○○於本院證述：全部費
    已由王先生（即王鈞弘）支付完畢。在外交部碰面時，被告
    有問整個費用部分云云，並不足為被告欲自費前往泰國旅遊
    之有利認定。另被告之護照、台灣居民來往大陸通行證等資
    料，只能證明上面所載被告出入境、被告有改名情形，不能
    據以為被告有利之認定。
四、比較新舊法部分：
(一)、查本件被告所犯下列懲治私條例第2條第1項之私運管制物品
    進口罪及毒品危害防制條例第4條第1項之運輸第一級毒品罪
    ，所規定法定刑中得併科罰金刑，而被告行為後，94年2 月
    2日修正公布之刑法業於95年7月1日施行，其中刑法第33 條
    第5款關於主刑罰金已修正為：「罰金：新台幣一千元以上
    ，以百元計算。」與修正前之規定：「罰金：（銀元）一元
    以上。」之規定相較，修正後關於罰金刑之法定範圍顯已提
    高，應以行為時之規定有利於被告，應依修正後刑法第2條
    第1項前段之規定，適用行為時之法律，即本件應依新修正
    刑法第2條第1項前段，適用行為時之修正前刑法第33條第5
    款有關於罰金之規定。
(二)、被告行為後，上開修正後刑法第42條第3項、第5項前段分別
    規定：「易服勞役以新台幣一千元、二千元或三千元折算一
    日。但勞役期限不得逾一年。」「罰金總額折算逾一年之日
    數者，以罰金總額與一年之日數比例折算。」與修正前之刑
    法第42 條第2項、第3項分別規定：「易服勞役以（銀元）
    一元以上三元以下折算一日。但勞役期限不得逾六個月。」
    「罰金總額折算逾六個月之日數者，以罰金總額與六個月之
    日數比例折算。」又被告行為時之易服勞役折算標準，業據
    修正前罰金罰鍰提高標準條例第2條前段規定，就其原定數
    額提高為100倍折算1日，則被告行為時之易服勞役折算標準
    ，應以銀元300元折算1日，即新台幣900元折算1日。而如依
    修正後規定，本院依被告犯罪情狀審酌結果，認為易服勞役
    以新台幣2千元折算1日為適當。綜合比較修正前後之易服勞
    役折算標準，以修正後之規定，較有利於被告，則應依刑法
    第2條第1項後段規定，適用修正後之刑法第42條第3項前段
    規定，定其折算標準。
(三)、被告行為後，其中刑法第37條第2項關於褫奪公權已修正為
    ：「宣告一年以上有期徒刑，依犯罪之性質認為有褫奪公權
    之必要者，宣告一年以上十年以下褫奪公權。」而修正前之
    規定：「宣告六月以上有期徒刑，依犯罪之性質認為有褫奪
    公權之必要者，宣告一年以上十年以下褫奪公權。」本件被
    告經宣告有期徒刑12年（詳後述），不論依修正前、後之刑
    法第37條第2項之規定，均得宣告褫奪公權，對被告而言並
    無有利或不利之情形，自不生新舊法比較之問題，應逕依修
    正前之刑法第37 條第2項，宣告褫奪公權。
(四)、被告行為後，刑法第55條關於想像競合之規定已修正為：「
    一行為而觸犯數罪名者，從一重處斷。但不得科以較輕罪名
    所定最輕本刑以下之刑。」，而修正前係規定：「一行為而
    觸犯數罪名者，從一重處斷。」，修正後關於加但書之限制
    ，為法理之明文化，非屬法律變更（最高法院95年第8次刑
    事庭會議決議參照），附此敘明。
(五)、刑法第64條第2項原規定為：「死刑減輕者，為無期徒刑，
    或為十五年以下十二年以上有期徒刑」；修正後之該條項規
    定為：「死刑減輕者，為無期徒刑」。另刑法第65條第2項
    原規定為：「無期徒刑減輕者，為七年以上有期徒刑」；修
    正後之該條項規定為：「無期徒刑減輕者，為二十年以下十
    五年以上有期徒刑」。被告所犯之毒品危害防制條例第4條
    第1項運輸第一級毒品罪，如後所述，本院依刑法第59條規
    定減輕其刑。而該罪法定本刑中有死刑、無期徒刑之規定，
    經比較結果，自以修正前之刑法第64條第2項、第65條第2項
    規定有利於被告，自應適用該修正前之規定。
(六)、修正前刑法第59九條規定「犯罪之情狀可憫恕者，得酌量減
    輕其刑」。修正後刑法第59條規定「犯罪之情狀顯可憫恕，
    認科以最低度刑仍嫌過重者，得酌量減輕其刑」，僅係酌減
    標準見解法律之明文化，非屬法律變更，故不生新舊法比較
    適用之問題。
五、按海洛因係行政院依懲治走私條例第2條第4項授權公告之「
    甲項管制進出口物品」，並為毒品危害防制條例第2條第2項
    第1款所規定之第一級毒品。核被告甲○○所為，係違反懲
    治走私條例第2條第1項之私運管制物品進口罪及毒品危害防
    制條例第4條第1項之運輸第一級毒品罪。檢察官於起訴時認
    被告甲○○明知共同被告馮正炎及王鈞弘等人，請其自泰國
    走私海洛因毒品返台，係為販售不特定人藉以賺取暴利，而
    仍然擔任運輸毒品海洛因即俗稱「交通」之角色工作，則其
    對於被告馮正炎等人之嗣後販賣牟取暴利行為，有犯意之聯
    絡及行為之分擔，應論以販賣之共同正犯，但此部分業經蒞
    庭檢察官於原審法院更正此部分之起訴，認為被告甲○○僅
    涉單純運輸及走私毒品罪（見原審準備程序筆錄《一》第3
    頁及檢察官92年12月15日所提論告書），且此部分縱認為起
    訴效力所及，亦應不另為無罪諭知（詳如後述）。被告甲○
    ○因運輸而持有第一級毒品海洛因之低度行為，應為運輸之
    高度行為所吸收，不另論罪。被告甲○○以1個私自運輸第
    一級毒品進口之行為，同時觸犯毒品危害防制條例第4條第1
    項運輸第一級毒品罪及懲治走私條例第2條第1項私運管制物
    品進口逾公告數額罪，為想像競合犯，均應依刑法第55條之
    規定，從一重之運輸第一級毒品罪處斷。按共同正犯之意思
    聯絡，原不以數人間直接發生者為限，即有間接之聯絡者，
    亦包括在內。如甲分別邀約乙、丙犯罪，雖乙、丙間彼此並
    無直接之聯絡，亦無礙於其為共同正犯之成立，最高法院著
    有77年台上字第2135號判例可資參照。被告甲○○雖稱本案
    其僅認識王鈞弘，其他人都不認識，惟被告甲○○及共同被
    告陳添壽係經共同被告王鈞弘之邀前往泰國，共同被告陳鳳
    嬌亦受共同被告馮正炎、王鈞弘之邀前往，共同被告林俊安
    、「阿生」、程維仁、「阿生」所派向程維仁收款、交毒之
    不詳姓名成年人、馮正炎所派向程維仁收取包裝好毒品之不
    詳姓名成年人等人與共同被告馮正炎間，則屬同一運輸毒品
    集團之人，揆諸上開判例說明，被告甲○○與王鈞弘、陳添
    壽、陳鳳嬌、林俊安、馮正炎、「阿生」、程維仁、「阿生
    」所派向程維仁收款、交毒之不詳姓名成年人、馮正炎所派
    向程維仁收取包裝好毒品之不詳姓名成年人等人間，仍應依
    共同正犯論處。又查被告甲○○係計程車司機，因思慮欠周
    ，為貪圖到泰國旅遊，及新台幣10萬元之利益，致觸重罪法
    網，惟於入境時即為調查人員查獲，數量固多，惟尚未造成
    實害，且其僅係擔任「交通」之角色，本院認為在一般客觀
    上足以引起一般同情，倘處以上開罪名最低刑度無期徒刑，
    猶嫌過重，顯有情輕法重之虞，綜觀被告甲○○犯行尚有可
    憫恕之處，爰依刑法第59條規定，酌量減輕其刑（法定刑中
    得併科罰金部分，亦依法同減輕之）。
六、公訴意旨另以：被告甲○○明知共同被告馮正炎、林俊安等
    人，自泰國走私海洛因毒品返台，係為販售不特定人藉以賺
    取暴利，而接受共同被告王鈞弘邀約擔任運輸毒品海洛因即
    俗稱「交通」之角色工作，則其對於共同被告馮正炎等人之
    嗣後販賣牟取暴利行為，有犯意之聯絡及行為之分擔，因認
    被告甲○○另涉毒品危害防制條例第4條第1項之販賣第一級
    毒品罪嫌等情。惟查：
(一)、犯罪事實應依證據認定之，無證據不得認定其犯罪事實；又
    不能證明被告犯罪或其行為不罰者，應諭知無罪之判決，刑
    事訴訟法第154條第2項第301條第1項分別定有明文。次按
    刑事訴訟法第156條第2項規定：被告或共犯之自白不得作為
    有罪判決之唯一證據，仍應調查其他必要之證據，以察其是
    否與事實相符。
(二)、依檢察官所起訴之內容及前開證據所示，被告甲○○確係擔
    任「交通」，將上開毒品攜帶回國為警查獲，則被告甲○○
    無論在主觀之犯意意思及客觀之犯罪行為均僅止於「運輸」
    毒品之構成要件，而未至「販賣」毒品之程度，在無其他積
    極證據足以證明被告甲○○與共犯林俊安、馮正炎等人有何
    販賣毒品之共同犯罪意思聯絡之情形下，自不得以推測或擬
    制方法遽予以該罪相繩，附此敘明。
七、原審法院認被告甲○○犯罪事證明確，予以論罪科刑，固非
    無見，惟查：(1)本案被告甲○○，顯有情輕法重之情形，本
    院已詳如前述，應依刑法第59條規定，酌量減輕其刑，原審
    量以無期徒刑，量刑自有欠當之處。(2)按毒品危害防制條例
    第18條第1項規定，得諭知沒收並銷燬之者，以查獲之毒品
    及專供製造或施用毒品之器具為限，並不及於外包裝。而毒
    品外包裝既用於包裏毒品防其裸露、潮濕，便於走私、運輸
    及攜帶販賣，亦係供走私、運輸及販賣毒品所用之物，應依
    毒品危害防制條例第19條第1項之規定宣告沒收，方屬適法
    。原審判決主文就附表壹所示海洛因，於被告甲○○罪刑項
    下諭知附表壹所示之第一級毒品海洛因均沒收銷燬之，理由
    中並說明均依毒品危害防制條例第18條第1項前段沒收銷燬
    之；惟附表壹之海洛因分別為5包、8包、4包，其中包裝重
    各重48.14公克、97.47公克、37.93公克，原審判決就上開
    海洛因之外包裝未依毒品危害防制條例第19條第1項規定宣
    告沒收，仍依同條例第18條第1項規定宣告沒收銷燬之，自
    有適用法令不當之違誤。(3)又供犯罪所用之物，以屬於犯人
    者為限，始得宣告沒收，刑法第38條第3項前段，定有明文
    。本件原審判決附表貳編號(四)所示行李箱1個，係屬非犯人
    之羅守旭所有，依上開規定，即不得予以沒收之諭知，原審
    判決於論處被告甲○○罪刑時，一併對羅守旭之行李箱1個
    諭知沒收，亦有未當。(4)原審判決論以被告甲○○觸犯懲治
    走私條例第2條第1項之私運管制物品進口罪及毒品危害防制
    條例第4條第1項之運輸第一級毒品罪，惟於據上論斷欄未引
    用懲治走私條例相關條文，容有未合。被告甲○○上訴意旨
    稱其至泰國旅遊不知所攜帶之物品為第一級毒品海洛因，經
    核雖無理由，惟原審判決關於被告甲○○（即洪銘良）部分
    ，既有上開各點可議之處，自應由本院將原審關於此部分之
    判決撤銷改判。爰審酌被告甲○○係計程車司機，貪圖私利
    ，共同由泰國運輸第一級毒品海洛因回台，助長國內毒品氾
    濫，犯後猶否認犯行，未見悔意，惟其甫入境時即被查獲，
    並未取得原約定之報酬10萬元等一切情狀，量處如主文第二
    項所示之刑，及依修正後刑法第42條第3項規定諭知併科罰
    金部分如易服勞役之折算標準，並依法宣告褫奪公權六年。
八、又扣案如附表壹所示之第一級毒品海洛因合計淨重部分係查
    獲之毒品，為被告甲○○等人本件共同運輸返台遭查獲者，
    不論屬於犯人與否，均依毒品危害防制條例第18條第1項前
    段規定沒收銷燬之。再者，如附表壹所示之第一級毒品海洛
    因外包裝部分及附表貳編號(一)海洛因包裝盒（含提袋）8個
    、編號(二)海洛因包裝盒（含提袋）4個、編號(三)海洛因包裝
    盒5只，均為被告甲○○等人，供包裝第一毒品海洛因犯罪
    所用之物，依毒品危害防制條例第19條第1項規定沒收之。
    如附表貳編號(一)(二)所示之行李箱則分別為供共犯陳添壽、被
    告甲○○運輸第一級毒品海洛因所用之物，且屬共同被告陳
    添壽及被告甲○○所有，均依刑法第38條第1項第2款規定沒
    收之。如附表貳編號(四)所示行李箱1個，係屬非犯人之羅守
    旭所有，業經羅守旭供明在卷，即不得予以沒收之諭知。另
    如附表參所示部分之物，雖為共犯陳鳳嬌等人所有，但核此
    等物品與本件陳鳳嬌等人所犯本案之犯罪無直接關係，檢察
    官請求宣告沒收，尚非有據（參照最高法院51年度台非字第
    13號判例），爰不予宣告沒收。
據上論結：應依刑事訴訟法第369條第1項前段，第364條，第299
條第1項前段，毒品危害防制條例第4條第1項，第18條第1項前段
，第19條第1項，懲治走私條例第2條第1項、第11條，刑法第2條
第1項前段、但書、第11條、第28條、第55條、第59條、修正後
第42條第3項前段、修正前第37條第2項、第38條第1項第2款，判
決如主文。
本件經檢察官乙○○到庭執行職務。
中    華    民    國    97    年    8    月    27    日
            刑事第九庭  審判長法  官  陳  筱  珮
                              法  官  康  應  龍
                              法  官  趙  春  碧
上列正本證明與原本無異。
如不服本判決應於收受送達後十日內向本院提出上訴書狀，其未
敘述上訴之理由者並得於提起上訴後十日內向本院補提理由書（
均須按他造當事人之人數附繕本）。
                              書記官  蘇  昭  文
中    華    民    國    97    年    8    月    27    日
附錄本案論罪科刑法條：
懲治走私條例第二條第一項：
私運管制物品進口、出口逾公告數額者，處七年以下有期徒刑，
得併科新臺幣三百萬元以下罰金。
毒品危害防制條例第四條第一項：
製造、運輸、販賣第一級毒品者，處死刑或無期徒刑；處無期徒
刑者，得併科新台幣一千萬元以下罰金。
附表壹：
(一)、海洛因5包，合計淨重1765.22公克（包裝重48.14公克），
    純度89%，純質淨重1571.05公克。（備註：於羅守旭行李箱
    內查獲）
(二)、海洛因8包，合計淨重3505.90公克（包裝重97.47公克），
    純度89%，純質淨重3120.25公克。（備註：於陳添壽行李箱
    內查獲）
(三)、海洛因4包，合計淨重1718.74公克（包裝重37.93公克），
    純度89%，純質淨重1529.68公克。（備註：於甲○○行李箱
    內查獲）
附表貳：
(一)、被告陳添壽之行李箱1個及海洛因包裝盒（含提袋）8個。
(二)、被告甲○○之行李箱1個及海洛因包裝盒（含提袋）4個。
(三)、海洛因包裝盒5只。
(四)、羅守旭之行李箱1個。
附表參：
(一)、被告陳鳳嬌所使用之PANASONIC廠牌之0000000000號（含SIM
    卡）行動電話乙支及護照乙本。
(二)、被告程維仁所使用之MOTOROLA廠牌之0000000000號（含SIM
    卡）行動電話乙支。
(三)、被告陳添壽之護照乙本。
(四)、被告王鈞弘所使用之護照乙本及MOTOROLA廠牌V8088款式之
    0000000000號（含SIM卡）、OKWAP廠牌之0000000000號（含
    SIM卡）行動電話各乙支。
(五)、被告林俊安所使用之MOTOROLA廠牌V8088款式、NOKIA廠牌61
    00款式及SAMSUNG廠牌3支行動電話（均含SIM卡）、大陸門
    號之00000000000號及00000000000等號2張SIM卡、0000000
    000號SIM卡、0000000000號SIM卡及1張預付（SIM ）卡。


司法院資訊處製作；財團法人民間司法改革基金會備份。
